臺灣桃園地方法院刑事判決　　　　　　　 96年度訴字第194號
公　訴　人　台灣桃園地方法院檢察署
被　　　告　甲○○
指定辯護人　本院公設辯護人楊晴翔
　　　　　　本院公設辯護人林宗翰
上列被告因違反藥事法等案件，經檢察官提起公訴（95年度偵字
第16304號），本院判決如下：
    主  文
甲○○無罪。
    理  由
一、公訴意旨略以：被告甲○○明知輸入任何藥品，非將藥品之
    成分、規格、性能、製法之要旨、檢驗規格與方法及有關資
    料及證件，連同原文和中文標籤、原文和中文仿單及樣品，
    申請中央衛生主管機關查驗登記，經核准發給藥品許可證後
    ，不得為之；又未經核准擅自輸入之藥品，除係旅客或隨交
    通工具服務人員攜帶自用藥品進口，並符合「旅客或船舶、
    航空器服務人員攜帶少量自用藥物進口限量表」所規定之數
    量外，當屬藥事法所規定之禁藥等情事，竟基於輸入禁藥之
    犯意，於民國95年7 月7 日至同年月15日之某日，在大陸地
    區某不詳之地點，購買內含有第三級毒品Tramadol（特拉瑪
    竇）成分之藥品「安君寧」1 盒後，未經許可於同年月15日
    搭乘長榮航空BR-872號班機自台灣桃園國際機場入境台灣，
    而於當日晚上10時許，為財政部台北關稅局稽查人員檢驗行
    李時查獲，並自其行李中扣得上開禁藥1 盒（內有8 包），
    始悉上情。因認被告涉犯藥事法第82條第1 項輸入禁藥罪嫌
    、毒品危害防制條例第4 條第3 項之運輸第三級毒品罪嫌云
    云。
二、按犯罪事實應依證據認定之，無證據不得認定其犯罪事實。
    又不能證明被告犯罪者，應諭知無罪之判決，刑事訴訟法第
    154 條第2 項、第301 條第1 項分別定有明文。又刑事訴訟
    法上所謂認定犯罪事實之證據，係指足以認定被告確有犯罪
    行為之積極證據而言，該項證據自須適合於被告犯罪事實之
    認定，始得採為斷罪資料；而認定不利於被告之事實，須依
    積極證據，苟積極證據不足為不利於被告事實之認定時，即
    應為有利於被告之認定，更不必有何有利之證據。至刑事訴
    訟上證明之資料，無論其為直接證據或間接證據，均須達於
    通常一般之人均不致於有所懷疑，而得確信其為真實之程度
    ，始得據為有罪之認定，若其關於被告是否犯罪之證明未能
    達此程度，而有合理性懷疑之存在，致使無從形成有罪之確
    信，根據「罪證有疑，利於被告」之證據法則，即不得遽為
    不利被告之認定；其以情況證據斷罪時，尤須基於該證據在
    直接關係上所可證明之他項情況事實，本乎推理作用足以確
    證被告有罪，方為合法，不得徒憑主觀上之推想，將一般經
    驗上有利被告之其他合理情況逕予排除，此有最高法院30年
    度上字第816 號、76年度臺上字第4986號判例意旨可資參照
    。
三、本件公訴意旨認被告涉犯上開犯嫌，無非係以被告於警詢及
    偵查中坦承攜帶扣案含有第三級毒品特拉嗎竇成分之藥品「
    安君寧」1 盒入境台灣，且其挾帶入境之藥品，經鑑定結果
    確檢驗出第三級毒品「特拉嗎竇Tramadol」成分，復有行政
    院衛生署管制藥品管理局95年11月7 日管檢字第0950012258
    號函暨檢驗成績書各1 紙在卷，為其主要論據。訊據被告甲
    ○○固不否認於上開時、地，未經核准自中國大陸地區攜帶
    「安君寧」藥品1 盒入境之事實，惟堅詞否認有何輸入禁藥
    或運輸第三級毒品之犯行，並辯稱：扣案之「安君寧」係父
    親友人吳新輝從大陸寄回台灣，伊當初是拿來戒除毒癮用的
    ，不知道是禁藥或屬於毒品，此趟要去大陸大連地區，怕毒
    癮犯，臨時買不到「安君寧」，所以才放在隨身行李帶去大
    陸等語。經查：
    (一)被告於95年7 月15日22時許，搭乘長榮航空BR872 號班機
      入境桃園機場，在入境檢查室通關時，為財政部台北關稅
      局人員自被告隨身手提行李內查扣「安君寧」藥品1 盒（
      內有8 小包）之事實，迭據被告於警詢、偵查及本院審理
      時供承在卷，並有台北關稅局扣押貨物、運輸工具及搜索
      筆錄、查獲光碟及其翻拍照片16張附卷可稽，並有「安君
      寧」藥品1 盒扣案可佐。再者，扣案之「安君寧」1 盒，
      經送行政院衛生署管制藥品管理局鑑驗結果，內有8 包銀
      白色鋁箔包裝，內裝黑色顆粒，經隨機抽驗其中1 包鑑定
      ，檢出含有第三級毒品「特拉嗎竇（Tramadol）」成分，
      有該局95年11月7 日管檢字第0950012258號函暨檢驗成績
      書各1 紙附卷足憑，此部分事實固堪認定。
    (二)按輸入之藥品，應依藥事法第39條規定將其成分、規格、
      性能、製法之要旨，檢驗規格與方法及有關資料或證件，
      連同標籤、仿單及樣品，並繳納證書費、查驗費，申請中
      央衛生主管機關（行政院衛生署）查驗登記，經核准發給
      藥品許可證後，始得由藥品許可證所有人及其授權者輸入
      ，藥事法第39條定有明文；而未經依藥事法第39條之規定
      申請核准擅自輸入之藥品，除係旅客或隨交通工具服務人
      員攜帶自用藥品進口者外，即係屬藥事法第22條第2 款前
      段之禁藥，藥事法第22條第2 款、藥事法施行細則第6 條
      亦設有明文。經查，扣案之「安君寧」1 盒，經本院受命
      法官於96年3 月7 日行準備程序時，會同檢察官、被告及
      其指定辯護人當庭勘驗結果，空盒上以中國大陸簡體字記
      載：批准文號為國藥准字Z00000000 、規格是每袋裝6 克
      ，包裝為6 （克）乘以10（袋），產品批號為00000000，
      生產日期為00000000，有效期至20079 ，湖南泰爾（簡體
      字）製藥有限公司，盒蓋上另貼有「泰爾製藥」之防偽標
      籤，且註明有仿偽查詢電話、網址、短信查詢方式；說明
      書內則以中國大陸地區簡體字記載：藥品名稱、性狀、主
      要成份、藥理作用、功能主治、用法用量、不良反應、禁
      忌、注意事項、規格、貯藏、包裝、有效期、批准文號、
      生產企業，其中生產企業部分記載有企業名稱、地址、郵
      政編號、電話號碼、傳真號碼；至於其內7 包以鋁箔密封
      包裝之藥包，其外觀均記載有湖南泰爾製藥有限公司出品
      ，批准文號係國藥准字Z00000000 等（見本院96年3 月7
      日準備程序筆錄），顯見扣案該盒「安君寧」在中國大陸
      地區確屬合法販售之藥品，惟並無任何本國行政院衛生署
      藥品許可相關資料，是扣案之「安君寧」藥品並非經行政
      院衛生署核准輸入之藥物，故被告自大陸地區攜回之上開
      藥品，係屬未經行政院衛生署核准許可而擅自輸入之藥品
      甚明。
    (三)就該盒「安君寧」藥品來源、用途，被告初於95年7 月16
      日法務部調查局桃園縣調查站詢問以及移送台灣桃園地方
      法院檢察署檢察官複訊時均供稱：因伊染有毒癮，約在半
      年前，伊父親委託台商朋友吳新輝在大陸購買3 盒「安君
      寧」郵寄至台灣供伊戒除毒癮之用，此次（95年7 月7 日
      ）前往大陸前，將該盒「安君寧」放在行李箱內帶至大陸
      以備不時之需，但伊未服用就直接攜回台灣等語（見偵卷
      第5 頁、第19頁）；後於同年12月15日偵訊以及本院行準
      備程序時又改稱：伊在92年10月9 日前往大陸桂林地區戒
      毒時購買的，用以戒除毒癮，同年10月28日入境台灣時就
      放在行李箱內攜回台灣，這次去大陸之前忘記拿出來，就
      帶出去又帶回來等語（見偵卷第47頁，本院96年1 月31日
      準備程序筆錄），是被告就該盒「安君寧」之來源，前後
      所述雖有歧異，然被告持有、攜帶入境之目的，被告一再
      堅稱是預備供己自用，佐以扣案之「安君寧」數量僅1盒
      （內有8 包），並未逾越使用藥品之合理範圍，況依據其
      外包裝標示每盒10包裝，衡情，若被告非供己服用，則查
      扣之「安君寧」應為10包或是10包之倍數，更足佐證被告
      辯稱該盒「安君寧」係供己自用，並無用以販賣圖利等超
      越自用目的之意圖，且伊曾服用過等語，堪予採信，則依
      藥事法第22條第1 項第2 款但書之規定，旅客攜帶自用藥
      品進口者，縱未經核准，亦不屬於未經核准擅自輸入之禁
      藥，被告此部分所為自無成立輸入禁藥罪之餘地。
    (四)另查扣案之「安君寧」1 盒，包裝完整，且外包裝盒上載
      明有「湖南泰爾製藥有限公司出品」，批准文號係「國藥
      准字Z00000000 」、規格是每袋裝6 克，包裝為6 （克）
      乘以10（袋），產品批號為00000000，生產日期為000000
      00，有效期至20079 等，業如前述，是單從形式上觀之，
      該盒藥品包裝上確實有製造廠商、批准字號、生產批號、
      日期、成分、主治功能、服用方法等記載，顯與一般藥物
      包裝相同，且為大陸地區合法販售之藥品，縱該藥品含有
      特拉嗎竇之成分，亦無法據此推認被告主觀上已預見該藥
      品之成分係第三級毒品；再參以被告攜帶上開藥品搭機返
      台時，均保留原有之包裝，且僅以透明塑膠袋裝妥後放置
      在隨身行李箱最外夾層內，未做任何藏匿或掩飾，益徵被
      告稱不知該藥品成分為毒品等語，應非虛妄，否則豈有甘
      冒遭查獲之風險，而未加匿飾即將之攜帶入境之理。從而
      ，扣案之「安君寧」藥品在大陸既係合法犯售之藥品，被
      告將之攜帶入境時復未做任何藏匿或掩飾，難認被告主觀
      上已知該藥品內含有第三級毒品成分而屬管制物品，是以
      被告所供稱不知藥品中含有毒品成分，而係以一般藥品帶
      回乙節，應屬可採。
四、綜上所述，被告雖有攜帶未經核准進口且含有第三級毒品「
    特拉嗎竇」成分之「安君寧」藥品入境，然並無直接證據足
    證被告知悉該藥內含有上述毒品成分而主觀上確有運輸毒品
    或私運管制物品之認識，而其攜帶之目的僅在供己服用，是
    依現存證據，實難認在客觀上已達於通常一般人均不致於有
    所懷疑，而得確信被告有公訴人所指違反藥事法第82條第1
    項輸入禁藥罪，或運輸第三級毒品及私運管制物品進口等犯
    行。此外，復查無其他積極證據足認被告有公訴人所指犯行
    ，應認不能證明被告犯罪，揆諸前開法條規定及判決意旨說
    明，應為被告無罪之諭知。
據上論斷，應依刑事訴訟法第301 條第1 項，判決如主文。
本案經檢察官郝中興到庭執行職務。
中　　華　　民　　國　　96　　年　　4 　　月　　17　　日
                  台灣桃園地方法院刑事第十一庭
                          審判長法  官  蔡榮澤
                                法  官  蕭世昌
                                法　官　何俏美
以上正本證明與原本無異。
如不服本判決，應於送達後10日內，向本院提出上訴狀。
                                書記官  陳淑瓊
中　　華　　民　　國　　96　　年　　4 　　月　　19　　日
